行　政　法　院　判　決　　　　　　　　　　　　　八十八年度判字第三七二三號
　　原　　　告　誠齊實業有限公司
　　　　　　　　　　　　　　　.
　　代　表　人　甲○○
　　被　　　告　財政部臺灣省北區國稅局
右當事人間因營利事業所得稅事件，原告不服行政院中華民國八十七年八月三十一日
台八七訴字第四二七五八號再訴願決定，提起行政訴訟。本院判決如左︰
　　主  文
原告之訴駁回。
　　事  實
緣原告八十四年度營利事業所得稅結算申報，列報營業成本新台幣（下同）二五、七
四二、九三七元。被告機關初查，以其營業成本無法勾稽查核，乃按模板工程同業利
潤標準（行業代號四九○○－一二毛利率百分之二十二）核定其營業成本為二二、八
二七、七七三元，惟其核定營業毛利減去核定營業費用後之營業淨利三、三二五、○
六五元，較當年度全部營業收入淨額依同業利潤標準純益率核定之營業淨利三、二一
九、三○一元為高，乃依行為時營利事業所得稅查核準則（以下稱查核準則）第六條
第一項但書規定，核定其營業淨利為三、二一九、三○一元，加計非營業收入八、○
四三元，核定其所得額為三、二二七、三四四元，應課徵當年度營利事業所得稅七九
六、○三三元。原告不服，申請復查，未獲變更，經循序提起訴願、再訴願，均遭決
定駁回，遂提起本件行政訴訟，茲摘敘兩造訴辯意旨於次：
原告起訴意旨略謂︰原告八十四年度營利事業所得稅結算申報，經三重稽徵所審查時
，原告曾提供帳證及合約書有關文件，只因成本表與帳載不符，竟核定營利事業所得
稅高達七九六、○三三元。爭議之焦點在於開立發票模型板之統計有二十九式而成本
表僅列六式，核與帳載不合而依同業利潤核準核課。惟查模型板長短、大小、寬窄、
厚薄不一，依需要而製定同一型式之模型板歸納為一式，並不違背統一之原則。再說
進料帳載與申報數成本表不合，並非原告公司僅有之情形，任何大、小公司行號成本
表與帳載均難吻合，其原因係在一年內進銷價格異同甚大，雖以加權平均法統計亦難
百分之百的正確。且原告所承包的均為大樓建物模型安置工程，該工程以人力為主要
，辛苦及危險均不在話下，請破例減徵，以維生計云云。
被告答辯意旨略謂︰按「本法第八十三條所稱之帳簿文據，其關係所得額之一部或關
係課稅年度中某一期間之所得額，而納稅義務人未能提示者，稽徵機關得就該部分依
查得之資料或同業利潤標準核定其所得額。」所得稅法施行細則第八十一條定有明文
。所謂未提示，兼指帳簿文據全部未提示而有不完全、不健全或不相符者均有其適用
，大院六十一年判字第一九八號判例可供參照。又「帳簿文據其關係所得額之一部而
未能提示者，依所得稅法施行細則第八十一條之規定辦理。但其核定所得額，以不超
過當年度全部營業收入淨額依同業利潤標準核定之所得額為限。」為查核準則第六條
第一項所明定。本件原告營業項目為模板工程（標準行業代號四九○○－一二），八
十四年度營利事業所得稅申報，原查以原料進耗表之進、耗料與進貨帳之進料數不合
，銷貨統一發票與成本表之數量不符，單位不同，致營業成本無法查核、勾稽。復
查時，經依提示之有關帳證重核結果，發現（一）進料帳載與申報數及成本表不合，
如原料進耗存明細表所載本期進料及耗料均為二、四六四、七六四元，而依進貨簿帳
載本期進料統計數為二、五六八、七六四元；（二）又銷貨數量依其統一發票統計為
立民營造股份有限公司模板工程十九式、昌慶營造股份有限公司模板工程八式、大昌
國際股份有限公司模板工程二式，合計二十九式。但成本表僅編列六式，且發票均僅
以模板工程乙式記載，無法核對其耗料。原告於本訴訟階段未就上述帳載憑證不符情
形提出說明，亦未提出文據供核，訴稱營業成本應予核實認定云云，並不足採，原核
依同業利潤標準核定其營業成本，並無不妥，請駁回原告之訴。
　　理  由
一、按「稽徵機關進行調查或復查時，納稅義務人應提示有關各種證明所得額之帳簿
、文據；其未提示者，稽徵機關得就該部分依查得之資料或同業利潤標準核定其所得
額」、「本法第八十三條所稱之帳簿文據，其關係所得額之一部或關係課稅年度中某
一期間之所得額、而納稅義務人未能提示者，稽徵機關得就該部分依查得之資料或同
業利潤標準核定其所得額。」所得稅法第八十三條第一項及同法施行細則第八十一條
分別定有明文。而所謂未提示，兼指帳簿文據全部未提示而有不完全、不健全或不相
符者均有其適用，本院六十一年判字第一九八號判例已明揭斯旨。又「帳簿文據其關
係所得額之一部而未能提示者，依所得稅法施行細則第八十一條之規定辦理。但其核
定所得額，以不超過當年度全部營業收入淨額依同業利潤標準核定之所得額為限。」
為查核準則第六條第一項所明定。
二、本件原告八十四年度營利事業所得稅結算申報，列報營業成本二五、七四二、九
三七元。被告機關初查，以原料進耗表之進、耗料與進貨帳之進料數不合，銷貨統一
發票與成本表之數量不符，單位不同，致營業成本無法查核、勾稽，乃按模板工程同
業利潤標準（行業代號四九○○－一二毛利率百分之二十二）核定其營業成本為二二
、八二七、七七三元，惟其核定營業毛利減去核定營業費用後之營業淨利三、三二五
、○六五元，較當年度全部營業收入淨額依同業利潤標準純益率核定之營業淨利三、
二一九、三○一元為高，乃依查核準則第六條第一項但書之規定，核定其營業淨利為
三、二一九、三○一元，加計非營業收入八、○四三元，核定其所得額為三、二二七
、三四四元，應課徵當年度營利事業所得稅七九六、○三三元，原告不服，申請復查
，經依原告所提出之有關帳證重核結果，發現（一）進料帳載與申報數及成本表不合
，如原料進耗存明細表所載本期進料及耗料均為二、四六四、七六四元，而依進貨簿
帳載本期進料統計數為二、五六八、七六四元；（二）又銷貨數量依其統一發票統計
為立民營造股份有限公司模板工程十九式、昌慶營造股份有限公司模板工程八式、大
昌國際股份有限公司模板工程二式，合計二十九式。但成本表僅編列六式，且發票均
僅以模板工程乙式記載，無法核對其耗料，故未變更原處分。原告提起本件訴訟，徒
以「模型板長短、大小、寬窄、厚薄不一，依需要而製定同一型式之模型板歸納為一
式，並不違背統一之原則，再說進料帳載與申報數成本表不合，並非原告公司僅有之
情形，任何大、小公司行號成本表與帳載均難吻合，其原因係在一年內進銷價格異同
甚大，雖以加權平均法統計亦難百分之百的正確。且原告所承包的均為大樓建物模型
安置工程，該工程以人力為主要，辛苦及危險均不在話下，請破例減徵」等泛泛之語
，指摘原處分不當，惟猶未能說明何以該公司進料帳載與申報數及成本表不合，銷貨
數量依其統一發票統計與成本表亦不符。是依原告所陳及其所提出之帳簿、文據所載
，本件之營業成本仍屬無法勾稽，則被告機關因原告所提示之帳簿、文據等資料未能
勾稽營業成本，而依同業利潤標準核定其營業成本，並依查核準則第六條第一項但書
之規定，核定營業淨利再加計非營業收入後，核定其所得額及應徵稅額如前所述，於
法並無不合。訴願、再訴願決定均予維持亦稱妥適。綜前所述，原告起訴論旨並無理
由，應予駁回。
據上論結，本件原告之訴為無理由，爰依行政訴訟法第二十六條後段，判決如主文。
中    華    民    國     八十八      年      十      月     二十一      日
                    行 政 法 院 第 一 庭
                                審 判 長 評  事      黃  綠  星
                                         評  事      藍  獻  林
                                         評  事      黃  璽  君
                                         評  事      廖  宏  明
                                         評  事      鄭  忠  仁
右  正  本  證  明  與  原  本  無  異
                                         法院書記官  陳  春  木
中    華    民    國     八十八      年      十      月     二十一      日
